臺灣臺北地方法院刑事判決　　　　　　　95年度易字第1722號
公　訴　人　臺灣臺北地方法院檢察署檢察官
被　　　告　乙○○
指定辯護人　本院公設辯護人　己○○
上列被告因傷害案件，經檢察官提起公訴（95年度偵字第245號
）及移送併案審理（95年度偵字第23667號），本院判決如下：
    主  文
乙○○連續殺人未遂，處有期徒刑捌年。
    事  實
一、乙○○於民國94年12月19日下午，偕其子、女友丁○○及其
    他友人多人至臺北縣新店市○○路123號之喜莉音樂坊，為
    友人甲○○慶生。嗣於當日晚間，庚○○、戊○○、丙○○
    及其他友人共5人，亦一同前往該店喝酒唱歌，與乙○○等
    人比鄰而坐。庚○○與乙○○的同桌友人認識，而前往敬酒
    ，但乙○○以二人並不相識為由，拒絕與庚○○同飲。其二
    人因而互生不悅，但在店內未生爭執。待其雙方飲至翌日凌
    晨零時50分許，乙○○及庚○○等人均飲罷（未達精神耗弱
    之程度）準備離去。其雙方各自走出店外後發生爭執。乙○○自不詳之人手上奪下一把長約30公分之長型刀後，其客觀
    上能預見如以上開長型銳利之刀刃揮砍他人之後頸或胸膛等
    人體極為重要而脆弱之部位，會造成死亡之結果。但竟基於
    即使因而造成死亡，亦在所不惜之不確定殺人概括犯意，先
    持刀直接揮砍戊○○之胸膛，繼之揮向庚○○，庚○○見其
    持刀揮來，立刻開始四處奔跑，但乙○○自後緊追不捨，先
    自其背後及右後肩各揮砍一刀，庚○○中刀後仍繼續奔跑，
    但因被砍之背部已深可見肺，開始大量出血而漸漸不支，乙○○仍未罷手，再持刀往庚○○之後頸部揮砍一刀，庚○○
    終不支倒地。乙○○見其倒地後，立即通知不知情之友人駕
    車前來接送其與女友丁○○、小孩離開。戊○○胸部中一刀
    ，受有刀傷長約15公分後，立即逃離現場，並自行至財團法
    人佛教慈濟綜合醫院就醫，因其離開較早，而未發生死亡結
    果。另庚○○經警據報前來後，緊急送往財團法人天主教耕
    莘醫院急救，經診斷結果，其後頸割裂長達15公分，合併第
    5 頸椎間盤破裂，另背部割裂傷長達30公分，深可見肺，合
    併開放性血氣胸，第6、7、8、9、10肋骨骨折、肋間動脈斷
    裂出血。右後肩及右上臂割裂傷長達6公分，抬入急診室時
    ，意識躁動、量不到血壓，有生命危險，因醫師施救得宜，
    始倖免於難。
二、案經戊○○、庚○○訴由台北縣政府警察局新店分局報告臺
    灣臺北地方法院檢察署檢察官偵查起訴。
    理  由
一、訊據被告乙○○固不否認於上揭時、地，在喜莉音樂坊內，
    因敬酒與告訴人庚○○發生爭議後，在離開喜莉音樂坊後，
    曾持刀傷到人等情不諱，惟否認有殺人之未必故意，並辯稱
    : 刀子不是我的，是因遭人持刀攻擊，才去搶下刀子反擊云
    云。另辯護人為被告辯護稱: 告訴人無法指認其等所受之傷
    是否被告所為。另被告是基於正當防衛而傷害到告訴人二人
    ，被告並無殺人之犯意，且告訴人戊○○所受之傷，並無致
    命之危險等語。惟查:
  (一)被告乙○○於上開時、地，自不詳之人手上奪下一把長約30
    公分之長型刀後，先後持刀砍向告訴人戊○○及庚○○之事
    實，業據: (1)證人庚○○於本院審理時結證: 當天要離開坐
    計程車回家時，有人朝我們這邊衝過來，手裡有拿一把長方
    形的、薄薄的刀。好像西瓜刀的刀子，我們就跑，他就追我
    們，背後被砍，我就跑，我用手摀住，叫我姊夫丙○○叫救
    護車，然後我就不醒人事了等語（參本院96年1月11日審判
    筆錄）; (2)證人丙○○於本院審理時結證: 在凌晨12點多要
    離開時，我跟庚○○、戊○○三個人一起出來等車，有一個
    身材微胖，不高大的人拿著一把刀朝我們衝過來，我們嚇一
    跳就跑來跑去繞圈子追來追去，我聽到庚○○喊說他被砍到
    ，他用手扶著後頸，叫我叫救護車，我看到庚○○扶著脖子
    從我身邊過去，我看到他背部都是血，我就過去扶他，把他
    扶到旁邊，當時他是站著，我叫他不能倒，但後來我扶不住
    ，他就倒在地上了等語（參本院同上日筆錄）; (3)證人戊○○於本院審理時結證: 我跟庚○○、丙○○12點多，要一起
    離開時，有1個矮胖的人拿1把西瓜刀這類的，長度大約30公
    分左右的刀直接砍過來，砍到我右胸，因為我是第一個出來
    ，我被砍到後，我就喊叫他們快跑，自己就叫車先回家再去
    醫院就醫。我後來去醫院，住院住了五天，血流了很多等語
    （參本院同上日筆錄）; (4)證人甲○○於本院審理時結證:
    當天有人跑進來說外面在打架，我出去看，看到很多人在外
    面追來追去，他們打成一團了，我有看到刀，我只知道持刀
    的人是被告，不知道他的刀怎麼來的等語（參本院96年5月
    17 日審判筆錄）; (5)證人丁○○於警詢時證述: 我當時看
    到庚○○與我男朋友（即被告）在互相追逐，就進去抱我男
    友的小孩，我再出來時就看到庚○○受傷倒在地上，我男友
    手上拿一把刀等語（參偵字第145號卷第23頁，證人丁○○
    嗣於本院96年4月19日審理時固曾到庭作證，但其於本院審
    理時就被告曾否持刀部分改稱沒有看到被告手上有刀【參該
    日筆錄第3頁】，但查，證人丁○○於案發當時與被告係屬
    男女朋友之關係，為被告所不爭執。因此，證人丁○○當無
    設詞構陷被告之虞，而證人係於甫案發後之當天下午4時51
    分許，至警局製作筆錄，反觀其於本院作證時，距離案發之
    時間已近1年半，就一般人之記憶，其於警詢時應最為清晰
    ，且其警詢時所述之情節，核與證人甲○○所證述: 曾看到
    被告拿刀之等語相一致，足認其於警詢之證詞，應較具有可
    信性，依刑事訴訟法第159條之2規定，其於警詢中之證詞，
    得為證據，附此敘明）在卷。參之被告於本院95年9月22日
    準備程序中亦供承: 承認有傷害到別人等語在案。足認證人
    庚○○、戊○○、丙○○、丁○○、甲○○等人所為之證詞
    ，及被告就此部分所為之自白，核與事實相符，均可以採信
    。至於證人戊○○、丙○○、庚○○等人雖無法明確指認持
    刀砍人之人為被告，但其等均證述持刀之人身材矮胖，與被
    告之身形相一致，且證人甲○○及丁○○均已分別證述被告
    當天持刀，及告訴人庚○○受傷倒地之事實，足認持刀砍人
    之人確為被告無疑。是辯護人以上開證人無法辨識行兇者之
    容貌，不能證明確係被告所為云云，即無可採。
  (二)告訴人戊○○係遭砍右胸膛; 另告訴人庚○○係遭人自背後
    揮砍背部、右後肩、後頸等部位，以及告訴人戊○○之右胸
    部因而受有刀長約15公分之刀傷; 另告訴人庚○○之後頸因
    而受有長達15公分之割裂傷，合併第5頸椎間盤破裂，背部
    受有長達30公分割裂傷，深可見肺，合併開放性血氣胸，第
    6、7、8、9、10肋骨骨折、肋間動脈斷裂出血，右後肩及右
    上臂受有長達6公分割裂傷等傷勢之事實，亦分據證人戊○○、庚○○二人結證在案，並有財團法人天主教耕莘醫院95
    年12月5日函暨所附之告訴人庚○○之病歷紀錄、診斷證明
    書（附於本院卷）、財團法人佛教慈濟綜合醫院台北分院96
    年1月30日函暨所附之告訴人戊○○之病歷紀錄（附於本院
    卷）等在卷可稽。
  (三)按刑法之故意犯，可分為直接故意與不確定故意，所謂不確
    定故意即指行為人對於構成犯罪之事實，預見其發生而其發
    生並不違反其本意，刑法第13條第2項定有明文。又按殺人
    罪與傷害罪之區別，應視加害人有無殺意為斷，不能因與被
    害人並無仇怨，僅因言語衝突發生口角進而鬥毆，即認為無
    殺人之故意。又殺人犯意之有無，雖不以兇器之種類及傷痕
    之多少等，為絕對之認定標準，但加害人下手之部位、用力
    之程度，仍非不可藉為判斷有無殺意之心證依據。本件被告
    持長約30公分之長型類似西瓜刀之刀子，從告訴人戊○○之
    正面揮砍右胸，另從告訴人庚○○背後，揮砍其背部、右肩
    、後頸部，致告訴人二人分別受有上述之傷勢。其中告訴人
    庚○○受傷倒地後，經緊急送至財團法人天主教耕莘醫院時
    ，係由人抬入急診室，其當時意識躁動，已量不到血壓，如
    再遲延送醫或未緊急救治，病人就會死亡，是其所受之上開
    傷害有生命危險一節，亦經該院函復本院在案。另告訴人戊○○亦因此次傷害，而於94年12月20日受傷後住院治療至94
    年12月23日始行出院，亦有該院函復予本院之上開病歷可考
    。被告所持用之工具，係屬銳利之刀刃，如朝人之身體重砍
    ，足致砍斷人身之重要器官，且可能因切割性傷害造成大量
    出血，而致死亡，此為常人所週知之事。而從本件告訴人戊○○受傷部位係屬右胸，屬身體之重要部位，稍有不慎，可
    能傷及心肺之重要器官導致死亡。另告訴人庚○○之背部傷
    勢，已深可見肺，頸部一刀亦長達15公分，寬達5公分、深
    達3公分，足見下手之重，顯見被告應有可能殺死告訴人之
    結果有所認識，且即使因而殺死告訴人亦在所不惜。因此，
    仍下刀重砍告訴人二人。是被告有殺人之未必故意，至為顯
    然。
  (四)被告及辯護人雖均以正當防衛置辯。但查，當時持刀之人為
    被告，並無證據證明告訴人二人當時持有任何工具，或告訴
    人二人持刀而被被告奪下之情事。且查，告訴人庚○○受傷
    之部位均集中在背後，參以證人甲○○、庚○○等人均證述
    當時是遭被告持刀自背後追著跑，益認當時客觀上並不存告
    訴人二人對被告實施不法侵害之情況，是被告及辯護人辯稱
    :被告是基於正當防衛而實施本件行為，亦無可採。
  (五)綜合上述，本件被告基於殺人之未必故意，持刀連續砍殺告
    訴人二人之犯行，事證明確，洵堪認定。
二、論罪科刑理由:
  (一)被告行為後，刑法於94年1月7日修正通過，於94年2月2日公
    布，並於95年7月1日施行。按行為後法律有變更者，適用行
    為時之法律，但行為後之法律有利於行為人者，適用最有利
    於行為人之法律，現行刑法第2條第1項訂有明文。又本次刑
    法修正之比較新舊法，應就罪刑有關之共犯、未遂犯、想像
    競合犯、牽連犯、連續犯、結合犯，以及累犯加重、自首減
    輕暨其他法定加減原因（如身分加減）與加減例等一切情形
    ，綜其全部罪刑之結果而為比較（最高法院95年5月23日著
    有95年度第8刑庭會議決議可資參照。）合先敘明。經查：
  (1)本件被告行為時刑法第33條第5款規定：罰金為1元以上。經
    折算為新臺幣後，為新臺幣3元以上。修正後之刑法第33 條
    第5款規定：罰金為新臺幣1000元以上。經比較新、舊法之
    結果，被告行為時之舊法對其較為有利。
  (2)被告行為後，刑法第56條連續犯之規定，業已經刪除，此刪
    除雖非犯罪構成要件之變更，但顯已影響行為人刑罰之法律
    效果，自屬法律有變更，是自應依新法第2條第1項規定，比
    較新、舊法何者對被告有利。經比較新、舊法結果，被告行
    為時法律即舊法對其較為有利。
  (3)綜合比較上開法律變更之情形，被告等人行為時之舊法於被
    告等人較為有利，依修正後刑法第2條第1項前段規定，應適
    用修正前刑法。
  (4)至於被告行為時刑法第26條前段未遂犯之減輕規定，於被告
    行為後移列於第25條第2項，於被告並無有利不利之情形，
    是無新舊法比較之問題，應適用修正後之規定，附此敘明。
  (二)核被告所為，係犯刑法第271條第2項、第1項之殺人未遂罪
    。被告先後持刀砍殺告訴人二人，侵害數法益，時間緊接，
    觸犯構成要件相同之罪名，顯係基於概括之犯意反覆為之，
    核屬修正前刑法第56條之連續犯，應以一罪論，並加重其刑
    。公訴意旨認被告係犯傷害罪，但蒞庭檢察官業已當庭更正
    其起訴法條為殺人未遂罪，附此敘明。被告已著手於殺人行
    為，而未生死亡之結果，尚屬於未遂，應按既遂犯之刑減輕
    之。爰審酌被告僅因細故，即下手實施本件行為，犯後迄今
    亦未與告訴人達成和解，賠償告訴人所受之損害等一切情狀
    ，量處如主文所示之刑。未扣案之被告持以行兇之刀子及扣
    案之刀鞘各1個，被告堅稱非其所有，而遍查卷證，亦無證
    據證明屬其所有; 另扣案之被告行兇時所穿著之衣物、鞋子
    ，雖為被告所有，但非屬供犯罪所用之物，均不另為沒收之
    諭知，附此敘明。
據上論斷，應依刑事訴訟法第299條第1項前段，刑法第2條第1項
前段、修正前刑法第56條、刑法第271條第1項、第2項、修正後
刑法第25條第2項，判決如主文所示。
本案經檢察官陳焜昇到庭執行職務。
中　　華　　民　　國　　96　　年　　5 　　月　　31　　日
                    刑事第四庭  審判長法  官  劉慧芬
                                      法  官  呂政燁
                                      法  官  李桂英
上正本證明與原本無異。
如不服本判決，應於判決送達後10日內向本院提出上訴狀（應抄
附繕本）。告訴人或被害人如對於本判決不服者，應具備理由請
求檢察官上訴，其上訴期間之計算係以檢察官收受判決正本之日
期為準。
      　　　　　　　　　　　　　　　　書記官　黃鈴容
中　　華　　民　　國　　96　　年　　5 　　月　　31　　日
附錄本案論罪科刑法條全文:
刑法第271條第1項、第2項:
中華民國刑法第271條
（普通殺人罪）
殺人者，處死刑、無期徒刑或 10 年以上有期徒刑。
前項之未遂犯罰之。
預備犯第 1 項之罪者，處 2 年以下有期徒刑。
